【裁判字號】    99,聲再,248
【裁判日期】    991206
【裁判案由】    聲請再審
【裁判全文】
臺灣高等法院臺中分院刑事裁定         99年度聲再字第248號
再審聲請人
即受判決人  黃佳慧
上列再審聲請人即受判決人因偽造文書等案件，對於本院96年度
上訴字第2737號，中華民國98年9月22日刑事確定判決（原審案
號：臺灣彰化地方法院94年度訴字第1200號；起訴案號：臺灣彰
化地方法院檢察署94年度偵字第1888、3502、4730號），聲請再
審，本院裁定如下：
    主  文
再審之聲請駁回。
    理  由
一、聲請意旨略以：原確定判決犯罪事實欄三就聲請人即受判決
    人被告黃佳慧（下稱被告）任職工作性質之事實認定，與被
    告於原審審理中之陳述：「伊只有接聽過洪雅君的銀行照會
    電話，且是應林雪玉要求才幫忙照會，其他的事情伊都不知
    道」相異，本件判決常業詐欺之事實認定與依據之理由不符
    ，係發現確實新證據。又同案被告林雪玉以手機門號000000
    0000號，撥打被告所持用門號0000000000號及洪雅君所持用
    門號0000000000號，與被告以手機門號0000000000號撥打林
    雪玉所持用門號0000000000號之通聯紀錄譯文，係同案被告
    林雪玉授意被告為其業務活動所需，未擴及其他不法，原判
    決逕認被告有常業詐欺之犯行，有欠證據調查，此係發現確
    實新證據，足證原判決所認定之犯罪事實有所違誤，受判決
    人顯應受輕於原判決所認罪名之判決等語。
二、按有罪之判決確定後，因發現確實之新證據，足認受有罪判
    決之人應受無罪、免訴、免刑或輕於原判決所認罪名之判決
    者，為受判決人之利益，得聲請再審，刑事訴訟法第420條
    第1項第6款定有明文。其所謂發現確實之新證據，係指該證
    據於事實審法院判決前業已存在，為法院、當事人所不知，
    不及調查斟酌，至其後始行發現，且就證據本身形式觀察，
    固不以絕對不須經過調查程序為條件，但必須顯然可認為足
    以動搖原有罪之確定判決，而為受判決人無罪、免訴、免刑
    或輕於原判決所認罪名之判決者為限。亦即該新證據除須可
    認為確實具有足以動搖原確定判決，而對受判決人為更有利
    判決之「確實性」外，尚須具備該證據係在事實審法院於判
    決前已存在，因未經發現，不及調查斟酌，或審判時未經注
    意，至其後始行發現之「嶄新性」特質，二者均屬不可或缺
    ，倘若未具備上開確實性與嶄新性二種聲請再審新證據之特
    性，即不能據為聲請再審之原因（最高法院28年抗字第8號
    、33年抗字第70號判例、90年度臺抗字第71號、93年度臺抗
    字第98號裁定參照）。
三、經查：
(一)被告前因偽造文書等案件，因不服臺灣彰化地方法院94年度
    訴字第1200號判決提起上訴，經本院以96年度上訴字第2737
    號審理並判決後，被告不服，上訴於最高法院，嗣經最高法
    院99年度臺上字第6391號判決駁回上訴，全案遂告確定，依
    刑事訴訟法第426條第3項規定，本院自屬再審之管轄法院，
    合先敘明。
(二)被告提出聲請再審之理由，認原判決對常業詐欺之事實認定
    與被告於原審審理時之辯解不符，又同案被告林雪玉以手機
    聯絡被告、洪雅君，及被告以手機聯絡林雪玉之通聯紀錄譯
    文，係林雪玉授意被告為其業務活動所需，未擴及其他不法
    ，為確實新證據之發現。惟被告所提此二點證據於原審判決
    前業已存在，並非法院、當事人所不知而不及調查斟酌，至
    其後始行發現者，不具有確實新證據之「嶄新性」要件。且
    其尚不足以動搖原確定判決之基礎，而可為被告有利之判決
    ，蓋原判決認定之理由係被告及同案被告陳尚澤、蕭根旺、
    林雪玉於警偵訊、第一審審理、原審審理時之部分自白，被
    告於第一審準備程序曾自承：「0000000000電話都是放在公
    司，大部分都是由我接聽的，業務員會將需要回覆的資料放
    在我那邊，如果銀行徵信人員打電話徵信時，再按照申請書
    上的資料去回覆。」等語，亦有被告等人行動電話通聯調閱
    查詢單、京城商業銀行超易貸小額貸款申請書、慶豐商業銀
    行信用貸款申請書、國泰世華銀行消費者信用貸款申請書、
    信用卡申請書、日盛商業銀行信用貸款申請書、日盛商業銀
    行臺幣存款（授信）帳戶資料、信用貸款申請書、中國信託
    銀行信用卡申請書、個人信貸申請書暨約定書、申請資料、
    本票、扣押物品目錄表、贓物認領保管單等件證物為證；並
    有同案被告林雪玉與黃佳慧、洪雅君間之合法監聽通聯譯文
    ，即林雪玉於94年1月19日下午3時11分許，以其所持用門號
    0000000000號行動電話撥打被告黃佳慧所持用門號00000000
    00號行動電話之對談內容：「Ｂ即同案被告林雪玉：小慧，
    我跟妳講，日盛銀行等一下要照會，他如果說到一支000000
    0這支電話，妳就說是妳在使用的，房間的傳真電話，因為
    妳在幫人做會計事務所的助理，花壇是娘家，剛才洪雅君才
    說是她娘家，妳還沒結婚，她是妳姊姊就好了，如果他問做
    什麼，妳就說好像做五金就好了。Ｃ即被告黃佳慧：好。」
    被告於同日下午3時16分許，以其所持用門號0000000000號
    行動電話撥打同案被告林雪玉所持用門號0000000000號行動
    電話之對談內容：「Ａ即被告黃佳慧：大姊，已經照會完，
    還好妳有先跟我講。Ｂ即同案被告林雪玉：他問什麼。Ａ：
    問她做什麼。我說做五金，其他沒問」等語，足證其稱不知
    情之辯解，不足採信；且有證人蔡碧芬、林志明到庭證述，
    未於93年12月6日前後、94年1月27日前後於公司任職，則扣
    案之蔡碧芬在職證明書、林志明在職服務證明書自屬被告等
    人偽造無訛，被告及同案被告陳尚澤、蕭根旺、林雪玉等人
    確有以同一犯行反覆為之常業詐欺行為，其聲請再審之理由
    與前述新證據應具備之「確實性」要件並不符合。
四、綜上，聲請人黃佳慧上開主張之證據於事實審法院判決前業
    已存在，不符合因未經發現而不及調查斟酌之嶄新性特質，
    亦不具有從證據本身形式觀察顯然足以動搖原確定判決，而
    為受判決人有利判決之確實性特質，非屬確實之新證據，自
    非合法再審事由，是本件再審之聲請為無理由，應予駁回。
五、據上論結，應依刑事訴訟法第434條第1項，裁定如主文。
中    華    民    國    99    年    12    月    6     日
            刑事第二庭    審判長法  官  邱  顯  祥
                                法  官  姚  勳  昌
                                法  官  張  國  忠
以上正本證明與原本無異。
如不服本裁定，得於收受送達後5日內向本院提出抗告書狀(須附
繕本)。
                                書記官  卓  佳  儀
中    華    民    國    99    年    12    月    7     日

司法院資訊處製作；財團法人民間司法改革基金會備份。
